【裁判字號】    95,訴,2007
【裁判日期】    970815
【裁判案由】    違反期貨交易法等
【裁判全文】
臺灣桃園地方法院刑事判決              95年度訴字第2007號
公  訴  人  臺灣桃園地方法院檢察署檢察官
被      告  丙○○
選任辯護人  林譽恆律師
            吳旭洲律師
上列被告因違反期貨交易法案件，經檢察官提起公訴（94年度偵
字第10211 號、94年度偵字第15053 號），本院判決如下：
    主  文
丙○○共同未經許可擅自經營期貨交易顧問事業、期貨交易輔助
業務，處有期徒刑壹年拾月。扣案如附表一、附表二編號一至三
、九至所示之扣案物，均沒收。
    事  實
一、丙○○於民國89年7 月間，在莊玉明為登記負責人設址在桃
    園縣桃園市○○路205 號5 樓之3 之503 、504 室之「長泰
    行」，在該行以擔任「顧問」職位，與莊玉明（由本院通緝
    中）、乙○○（丙○○配偶）、張雁鵑（該二人於該案起訴
    書雖記載由檢察官另為偵辦，惟依臺灣高等法院被告前案紀
    錄表未有該案偵查之案號），基於共同違反期貨交易法第11
    2 條第5 款規定之犯意聯絡，明知「外幣保證交易」係同法
    第3 條第4 款規定之「槓桿保證金契約」之一種，屬同法規
    定之期貨交易，竟未經財政部證券暨期貨管理委員會（下稱
    證期會）之許可並發給許可證，即以該行為營業處，招攬客
    戶從事「外幣保證金交易」業務，其經營方式係招攬不特定
    客戶下單至香港「UNILINK INTERNATIONAL LIMITED, JAPON
    」公司，與該公司簽訂外匯現貨交易契約，並由「長泰行」
    提供客戶現場設備、相關外匯資訊及投資外幣保證金交易之
    諮詢，於客戶於匯繳一定外幣保證金額至「UNILINK INTER-
    NATIONAL LIMITED,JAPON」公司於香港匯豐商業銀行之指定
    帳戶（戶名：MAXWOOD HOLDINGSLIMITED 、帳號：00000000
    00），即可使用「長泰行」服務台之電腦系統，下單至「UN
    ILINK INTERNATIONAL LIMITED, JAPON」公司，操作「外幣
    保證金交易」之期貨交易買賣外幣（單位以「口」計算，每
    一口保證金為美金1,000 元），客戶得於下單當日要求平倉
    或留倉，並依據平倉時，各該外幣匯率在市場行情變動之漲
    跌，結算差額，計算客戶盈虧；而「長泰行」介紹之客戶每
    完成一口交易，「長泰行」即可自「UNILINK INTERNATION-
    AL LIMITED, JAPON 」公司獲取美金80元之佣金。嗣於91年
    9 月11日，經法務部調查局桃園縣調查站前往「長泰行」搜
    索而查獲，經臺灣桃園地方法院檢察署檢察官偵查後，於92
    年12月29日以該署91年度偵字第1897 1號檢察官起訴書提起
    公訴，由本院以93年度金訴字第1 號受理，於審理中丙○○
    自白犯罪，經本院裁定逕以簡易判決處刑，而於93年7 月23
    日以93年度簡字第351 號簡易判決判處丙○○有期徒刑三月
    ，緩刑二年，於同年10月8 日送達判決書予丙○○，於同年
    10月29日確定（下稱前案「長泰行」案）。
二、詎丙○○於前案「長泰行」案經調查局查獲後，在檢察官偵
    查中，已明知其「長泰行」未經財政部證券暨期貨管理委員
    會許可經營招攬客戶下單至香港「UNILINK INTERNATIONAL
    LIMITED, JAPON」公司為「外幣保證交易」之行為，係違反
    期貨交易法第112 條第5 款規定，竟於92年11月間，與戊○○（由本院依協商程序為判決）共同基於未經證期會許可而
    從事外幣保證交易之期貨交易顧問事業、期貨交易輔助業務
    之犯意聯絡，由戊○○出名擔任登記負責人，向桃園縣政府
    申請在桃園縣桃園市○○路207 號3 樓之1 設立「圓德行」
    ，經桃園縣政府於同年12月1 日核准該行設立後（「圓德行
    」登記之營業項目不含期貨交易，亦未持有經證期會發給許
    可從事期貨交易之證照），由丙○○以「顧問」名義在該行
    為現場負責人，並先後僱用明知「圓德行」係未經證期會許
    可而從事「外幣保證金交易」相關期貨交易業務之非法期貨
    業之乙○○、甲○○、己○○、丁○○、庚○○○等五人（
    該五人由本院另依協商程序為判決），分由乙○○擔任經理
    、甲○○擔任副理、己○○擔任副主任、丁○○擔任副主任
    、庚○○○擔任組長，而以在中國時報、自由時報等報紙刊
    登「圓德行」徵聘助理或事務員之求職廣告，於民眾見報前
    來應徵後，予以錄用並以新進員工訓練名義，由己○○、丁○○、庚○○○向民眾講授期貨市場行情及外幣保證金操作
    投資之相關知識，再由乙○○負責教導下單、丁宏月教導分
    析外匯，並由丙○○供投資資訊、解答投資疑問、提供投資
    建議、分析外匯行情、召開會議及該行資金控管，另再雇用
    不知情蔡珮琪、李淑惠、林淑婷、曹曉雯、古亞榛等五人（
    該五人由檢察官另為不起訴之處分），在「圓德行」擔任會
    計、人事、總機等工作之方式，自92年12月間起經前案「長
    泰行」之本院刑事簡易判決於93年11月8 日送達丙○○後至
    94年6 月7 日查獲止，先後使壬○○、呂碧玲、陳仁富、吳
    清江、許素蓮、林忠義、黃丞志、張娟娟、馮淑芬、周勇輝
    、邱雯雪、許育菁、李美蘭、蕭茜文、李春珍、辛○○、癸○○、陳貴珠、蔡燕顏、高若芸、簡家駿、楊毓菱、林明儂
    、李明秋、陳秋蓉、林青芸、莊雅婷、林素如、劉妍君、葉
    育秀、鄭欣韻、蔡幸育、宋慧娟、呂效蓉、徐小倩、黃麗惠
    、文湘晴、姜淑薰、魏嘉德、黃秋香、洪偉涵、賴歆渝、張
    欣嵐、阮凱群等人因見報而前來應徵，再以上開方式，積極
    招攬遊說其等轉變為客戶身分，或經由舊客戶介紹他人成為
    新客戶後，招攬仲介不特定客戶下單至香港「UNILINK IN-
    TERNATIONAL LIMITED,JAPON 」公司，與該公司簽訂外匯現
    貨交易契約，並提供客戶現場設備、相關外匯資訊及投資外
    幣保證金交易之諮詢，客戶於匯繳一定外幣保證金額至「UN
    -ILINK INTERNATIONAL LIMITED, JAPON 」於香港匯豐商業
    銀行指定帳戶（戶名：MAXWOOD HOLDINGS LIMITED、帳號：
     0000000000） 後，利用「圓德行」服務台電腦系統，操作
    下單至「UNILINK INTERNATIONAL LIMITED, JAPON」公司，
    進行「外幣保證交易」之期貨交易買賣外幣（單位以「口」
    計算，每一口保證金為美金1,000 元），客戶得於下單當日
    要求平倉或留倉，並依據平倉時，各該外幣匯率在市場行情
    變動之漲跌，結算差額，計算當日盈虧；而「長泰行」介紹
    之客戶每完成一口交易，「長泰行」即可自「UNILINK IN-
    TERNATIONAL LIMITED, JAPON」公司獲取美金80元之佣金。
    丙○○、戊○○、乙○○、甲○○、己○○、丁○○、戊○○、庚○○○，即於上開期間，以上開方式共同經營「外幣
    保證金交易」之期貨經理及顧問業務，並自壬○○匯繳之約
    新臺幣（下同）180,000 元、呂碧玲匯繳之約175,000 元、
    陳仁富匯繳之約370,000 元、吳清江匯繳之約350,000 元、
    許素蓮匯繳之約1050,000元、林忠義匯繳之約700,000 元、
    黃丞志匯繳之約180,000 元、張娟娟匯繳之約330,000 元、
    馮淑芬匯繳之約400,000 元、周勇輝匯繳之約175,000 元、
    邱雯雪匯繳之約120,000 元、許育菁匯繳之約161,000 元、
    李美蘭匯繳之約200,000 元、蕭茜文匯繳之約600,000 元、
    李春珍匯繳之約700,000 元、辛○○匯繳之約350,000 元、
    癸○○匯繳之約700,000 元、陳貴珠匯繳之約350,000 元、
    蔡燕顏匯繳之約350,000 元、高若芸匯繳之約580,000 元以
    及其他客戶匯繳數額不等之保證金，自其等從事之「外幣保
    證金交易」中，賺取佣金。丙○○、戊○○、乙○○、甲○○、己○○、丁○○、庚○○○即以「圓德行」依上開方式
    每月約賺取80至90萬元之佣金。嗣經壬○○等人報警處理後
    ，為警會同桃園憲兵隊於94年6 月7 日中午12時許，持臺灣
    桃園地方法院所核發之搜索票，前往桃園縣桃園市○○路20
    7 號3 樓之1 之「圓德行」、桃園市○○街24號2 、6 、7
    樓之丙○○、乙○○居所搜索，使查知上情，並扣得其等共
    同經營「圓德行」所用之如附表一、二所示之物品，始查知
    上情。
三、案經內政部警政署刑事警察局移送臺灣桃園地方法院檢察署
    檢察官偵查起訴。
    理  由
一、按刑事訴訟法第302 條第1 款規定，案件曾經判決確定者，
    應為免訴之判決，係以同一案件已經法院為實體上之確定判
    決，該被告應否受刑事制裁，即因前次判決而確定，不能更
    為其他有罪或無罪之實體上裁判。此項原則，關於實質上一
    罪或裁判上一罪，其一部事實已經判決確定者，對於構成一
    罪之其他部分，固亦均應適用；但此種情形，係因審判不可
    分之關係，在審理事實之法院就全部犯罪事實，依刑事訴訟
    法第267 條規定，本應予以審判，故其確定判決之既判力自
    應及於全部之犯罪事實。再按判決應宣示之，但不經言詞辯
    論之判決，不在此限，刑事訴訟法第224 條第1 項定有明文
    。又裁判製作裁判書者，除有特別規定外，應以正本送達於
    當事人、代理人、辯護人及其他受裁判之人，同法第227 條
    第1 項亦有明定。是裁判如經宣示者，於宣示時對外發生效
    力；如未經宣示、公告時，則於該裁判送達於當事人、代理
    人、辯護人或其他受裁判之人時，始對外發生裁判之效力。
    而經宣示之判決，於最後審理事實法院宣示判決後始行發生
    之事實，既非該法院所得審判，即為該案判決之既判力所不
    及，其既判力對於時間效力之範圍，應以最後審理事實法院
    之宣示判決日為判斷之標準，因而得上訴於高等法院之第一
    審刑事判決經宣示者，如未據上訴，其既判力之時點，固應
    至宣判之日；惟若第一審之確定判決，因未經言詞辯論，而
    未宣示及對外公告，即應以其正本最先送達於當事人之時，
    對外發生效力，而以之為該確定判決既判力範圍之時點（最
    高法院95年台非字第99號判決要旨參照）。經查，被告丙○○所犯前案「長泰行」案，前經臺灣桃園地方法院檢察署檢
    察官於92年12月29日以91年度偵字第18971 號起訴書提起公
    訴後，由本院以93年度金訴字第1 號受理，於審理中丙○○
    自白犯罪，經本院裁定逕以刑事簡易判決處刑，而於93年7
    月23日以93年度簡字第351 號刑事簡易判決判處丙○○共同
    未經許可擅自經營期貨經理事業、顧問事業，處有期徒刑三
    月，緩刑二年，於同年10月8 日送達被告丙○○，於同年月
    29日確定等情，業據本院調閱該案卷宗查閱屬實。查以，本
    案被告丙○○開始以「圓德行」非法經營期貨交易顧問事業
    、期貨交易輔助業務之犯行，雖接續在「長泰行」遭查獲後
    之檢察官偵辦期間，並持續至該案起訴後之審判期間，惟至
    於93年10月8 日該案之本院刑事簡易判決送達被告後，被告
    仍以「圓德行」非法經營期貨交易顧問事業、期貨交易輔助
    業務，依上開說明，就被告先後接續以「長泰行」、「圓德
    行」非法經營期貨交易顧問事業、期貨交易輔助業務之犯行
    ，前案「長泰行」之判決既判力之效力，僅限於該案簡易判
    決送達於被告時止之犯行，就該判決送達被告後之被告以「
    圓德行」非法經營期貨交易顧問事業、期貨交易輔助業務之
    犯行，自非受前案該判決之既判力效力所及。是本案辯護人
    以本案犯行應受前案「長泰行」刑事簡易判決之既判力效力
    所及而應為免訴判決之辯護意旨，自無可採，核先敘明。
二、本案認定被告丙○○有罪之證據方法，計有：(一)被告丙○○
    就不利己之事實於警詢、偵查及審理中之陳述。(二)共同被告
    乙○○、甲○○、己○○、丁○○、戊○○、庚○○○於警
    詢、偵訊及本院審理中之陳述。(三)證人即受僱在「圓德行」
    內擔任會計、人事、總機、總機之蔡珮琪、李淑惠、林淑婷
    、曹曉雯、古亞榛於警詢、偵訊中之證言。(四)證人即見報前
    往「圓德行」應徵之民眾即壬○○、呂碧玲、吳清江、許素
    蓮、許火炎、林忠義、黃丞志、張娟娟、馮淑芬、周勇輝、
    許育菁、李美蘭、蕭茜文、李春珍、辛○○、癸○○、陳貴
    珠、蔡燕顏、高若芸、簡家駿、楊毓菱、林明儂、李明秋、
    陳秋蓉、林青芸、莊雅婷、林素如、劉妍君、葉育秀、鄭欣
    韻、蔡幸育、宋慧娟、呂效蓉、徐小倩於警詢中之證言。(五)
    證人壬○○於本院審理中之證言。(六)扣案如附表一、二所示
    供被告等經營圓德行所用之物（除附表二編號四至九所示之
    存摺外）。經查皆未發現有實施刑事訴訟程序之公務員因違
    背法定程序取得該等證據之情形；而被告與辯護人就上開(二)
    所示之共同被告以及(三)、(四)所示之證人於本院審判外陳述之
    供述證據之證據能力，均不爭執，且於審判程序中同意作為
    證據，經本院審酌上開言詞陳述與書面陳述作成時之情況，
    認為適當，依刑事訴訟法第159 條之3 、第159 條之5 規定
    ，上開供述證據，均有證據能力；而上開(五)所示之證人壬○○於本案審理中之證言，係依法具結並經詰問程序而取得，
    自有證據能力；又被告就本案犯罪事實之不利之陳述，查無
    刑事訴訟法第156 條第1 項、第158 條之2 規定情形，且與
    本院依法調查所得事實相符，自得援引被告自白為認定其有
    罪之證據。
三、被告丙○○於本院審理程序調查證據完畢後，雖就其於前案
    「長泰行」經查獲後，於該案偵查中起至收受判決後，復以
    「圓德行」名義，依事實欄所載之方式，從事「外幣保證金
    交易」業務等情，固坦承不諱，並與同案共同被告乙○○、
    甲○○、己○○、丁○○、戊○○、庚○○○以及上開理由
    欄二、(四)、(五)所示證人，分別於警詢、偵訊及本院審理中之
    證述情節相符，惟仍辯稱其僅係「圓德行」之顧問並非該行
    之負責人云云，其辯護人並依起訴書有「…，有關外匯業務
    之經營，包括『外幣保證金』等外匯業務之仲介，須經中央
    銀行之許可，…」等記載，以檢察官起訴認被告「仲介」提
    供、諮詢等行為，係違反期貨交易法第12條第5 款之擅自經
    營「期貨經理」、「期貨顧問」，然「仲介」行為是否屬「
    期貨經理」、「期貨顧問事業」，除係有疑義外，且有違反
    法律保留明確性原則之虞之辯護意旨為被告辯護。經查：
  (一)被告丙○○雖辯稱其非「圓德行」之負責人，惟查，「圓德
    行」之登記負責人固為戊○○，有該行之營利事業登記資料
    在卷可查，惟本案被告丙○○係與本案共同被告乙○○、甲○○、己○○、丁○○、戊○○、庚○○○共同非法經營期
    貨交易顧問事業、期貨交易輔助業務，本屬違背法令之行為
    ，自難僅憑該行營利事業登記資料或各該被告在該行之職稱
    ，認定籌設或經營該行之人，而應各該共同被告於該行實際
    負責之行為內容，以認定各該共犯就犯罪事實之影響程度及
    應負之責任程度。經查，被告丙○○係「圓德行」之現場負
    責人，在該行負責投資資訊、解答投資疑問、提供投資建議
    、分析外匯行情、召開會議及該行資金控管等業務，而戊○○雖係該行登記負責人，惟係出資設立該行，鮮少至該行辦
    公室，該行主要營運皆係由丙○○在現場負責等情，業據共
    同被告乙○○、甲○○、己○○、丁○○、戊○○、庚○○○分別於警詢、偵訊及本院審理中證述綦詳，且本案扣案如
    附表一、二所示之「圓德行」經營所需帳冊表單資料等物品
    ，均係自被告丙○○與其配偶乙○○之住處查獲，是被告辯
    稱其在該行僅為「顧問」並非實際經營者之辯詞，顯難採信
    ；況以，本案「圓德行」從事之「外幣保證金交易」業務內
    容，查係與前案「長泰行」從事之「外幣保證金交易」業務
    內容均相同，而被告丙○○均在該公司以「顧問」名義任職
    ，而由他人出名擔任登記負責人，顯徵被告均係以由他人擔
    任商號登記負責人，再交由其為實際經營之手段，非法經營
    期貨交易顧問事業、期貨交易輔助業務之情，應堪認定。
  (二)按為健全發展期貨市場，維護期貨秩序，並具體明確界定投
    資人及提供期貨服務者之權利義務，我國於86年6 月1 日公
    布施行期貨交易法（並於91年6 月12日修正），依該法規定
    之期貨市場架構，於期貨市場經營期貨交易業務者，計有期
    貨交易所（同法第二章）、期貨結算機構（同法第三章）、
    期貨業（同法第四章），而期貨業又可分為期貨商（同法第
    四章第一節）、槓桿交易商（同法第四章第二節）、期貨信
    託事業、期貨經理事業、期貨顧問事業或其他期貨服務事業
    （同法第四章第三節）、同業公會（同法第五章）。惟為避
    免經營上開期貨事業之從業人員之素質良莠不齊導致投資人
    鉅額虧損，立法將上開事業列為許可事業，如未經許可或違
    反同法規定擅自經營該等業務者，應分別依同法第112 條第
    1 款至第5 款規定處以刑事責任。而期貨交易法公布後，財
    政部證券暨期貨管理委員會（現為行政院金融監督管理委員
    會）為落實該法上開立法目的，建立期貨市場，並監督與管
    理該法所規定之上開期貨業者，分別於86年5 月30日，依同
    法第8 條第2 項、第14條及第24條之授權規定，訂定「期貨
    交易所設立標準」、「期貨交易所管理規則」，依同法第45
    條第2 項及第55條之授權規定，訂定「期貨結算機構設置標
    準」、「期貨結算機構管理規則」，依同法第56條第5 項之
    授權規定，訂定「期貨商設置標準」、「期貨商管理規則」
    、「期貨商負責人及業務員管理規則」；於86年10月28日，
    依同法第82條第3 項之授權規定，訂定「證券商經營期貨交
    易輔助業務管理規則」；於91年11 月8日，依同法第82條第
    3 項之授權規定，訂定發布「期貨經理事業管理規則」、「
    期貨經理事業設置標準」、「期貨顧問事業管理規則」、「
    期貨顧問事業設置標準」；復再於96年7 月10日，依同法第
    82條第3 項之授權規定，訂定「期貨信託事業設置標準」、
    「期貨信託事業管理規則」。是本案被告丙○○先後以「長
    泰行」、「圓德行」非法經營期貨交易業務時，與其犯行相
    關之符合行政程序法第150 條第1 項規定之法規命令，均已
    由主關機關依期貨交易法之各該授權條款依法訂定公佈生效
    ，該等規定自有拘束被告之效力，合先敘明。
  (三)按「本法所稱期貨交易，指依國內外期貨交易所或其他期貨
    市場之規則或實務，從事衍生自商品、貨幣、有價證券、利
    率、指數或其他利益之下列契約之交易：一、期貨契約：（
    略）。二、選擇權契約：（略）。三、期貨選擇權契約：（
    略）。四、槓桿保證金契約：指當事人約定，一方支付價金
    一定成數之款項或取得他方授與之一定信用額度，雙方於未
    來特定期間內，依約定方式結算差價或交付約定物之契約。
    」，期貨交易法第3 條第1 項定有明文。查以，「外幣保證
    金交易」，係指一方於客戶與其簽約，並繳付外幣保證金，
    得隨時應客戶需求，於保證金之數倍範圍內，以自己之名義
    為客戶之計算，在外匯市場從事不同幣別之即期或遠期買賣
    交易，此項交易不需實際交割，一般都在當日或到期前以反
    方向交易軋平而僅結算買賣價差。亦即，「外幣保證金交易
    」係以小搏大之金融產品，投資人僅須存入一定成數之保證
    金，即可擴大交易額度，利用匯率升貶機會，從事低買高賣
    或高賣低買之交易，以賺取匯率價差，進出口商亦可利用外
    幣間之保證金交易，抵銷外幣間或新臺幣升貶所產生之匯率
    風險。實際上，客戶係利用在銀行所存放之外幣作為保證金
    ，使相對人得以確認其履行交割所可能產生之虧損，從而維
    持一定比例之保證金數額，即為此一交易制度之重要條件。
    相對人可隨時應客戶請求，於保證金之數倍範圍內，以自己
    之名義為客戶計算，在外匯市場從事不同幣別間之即期或遠
    期買賣交易，此項交易不需實際交割，一般係在當日或到期
    前，以反方向交易軋平而僅結算買賣差價，所交割之盈虧亦
    為計算上之差價，並非交易商品所需的總值。如以銀行業為
    例，實務上客戶與銀行間所簽訂之外匯保證金契約，均約定
    客戶得將契約延續至下一銀行營業日，且若契約自一銀行營
    業日延續至下一營業日，則客戶由於契約延續之價差所獲致
    之損益，經銀行確認後，即存入客戶外幣保證金帳戶或自其
    中扣除。換言之，外幣保證金契約雖得於當日要求平倉，惟
    客戶簽訂外匯保證金契約從事交易時，並不知何時會平倉（
    履行日不確定），得視匯率之變動而決定其平倉時間，是以
    該等契約實際上並無到期日，具有約定於未來時間履行契約
    之性質。是此種契約係具有：(一)以保證金交易、(二)未來期間
    履行、(三)每日結算損益之期貨交易特有之結算制度，並於店
    頭市場交易之特性，依上開定義，「外幣保證金交易」係符
    合期貨交易法第3 條第1 項第4 款「槓桿保證金契約」要件
    ，自應受期貨交易法之規範（最高法院89年度台非字第13 4
    號判決、臺灣高等法院96年度上更(一)字第447 號判決要旨參
    照）。復按「本標準所稱期貨顧問事業，指為獲取報酬，經
    營或提供期貨交易之分析、判斷建議者。前項所稱報酬，包
    含直接或間接自委任人或第三人取得之任何利益。」、「申
    請為期貨顧問事業，以經營期貨經紀業務者為限。但期貨經
    紀商由他業兼營者，不得申請之。經營期貨顧問事業，須經
    財政部證券暨期貨管理委員會（以下簡稱本會）之許可並發
    給許可證照，始得營業。任何人非經前項許可，不得使用期
    貨顧問事業或類似事業之名稱。」，期貨顧問事業設置標準
    第2 條、第3 條分別定有明文；又「證券商經營期貨交易輔
    助業務者（以下簡稱期貨交易輔助人）為期貨服務事業，應
    經財政部證券暨期貨管理委員會（以下簡稱本會）之許可。
    申請為期貨交易輔助人，以經營證券經紀業務者為限。證券
    商兼營期貨經紀業務者，不得申請經營期貨交易輔助業務。
    」、「期貨交易輔助人係接受期貨商之委任，從事下列業務
    ：一、招攬期貨交易人從事期貨交易。二、代理期貨商接受
    期貨交易人開戶。三、接受期貨交易人期貨交易之委託單並
    交付期貨商執行。證券商申請經營前項業務，以證券相關期
    貨業務為限。」，證券商經營期貨交易輔助業務管理規則第
    2 條、第3 條亦有明文規定。
  (四)查以，民法或期貨交易法並無「仲介」之用語，而一般所謂
    「仲介」係指民法之居間契約，依民法第565 條規定，稱居
    間者，謂當事人約定，一方位他方報告定約之機會，或為訂
    約之媒介，他方給付報酬之契約，是就一般所謂非法「仲介
    」客戶進行「外幣保證金交易」，所涉違反法令及處罰規定
    ，應視個案情節而定，亦即：(1)若涉及為他方從事期貨交易
    之居間業務，如受託買賣（即居於期貨商之地位，接受客戶
    下單買、賣），係屬未經許可經營期貨交易業務，除依期貨
    交易法第3 條第2 項規定豁免者外，屬涉嫌違反期貨交易法
    第56條第1 項「非期貨商，不得經營期貨交易業務」之規定
    ，應依同法第112 條第3 款規定處罰。(2)若受期貨商委任招
    攬期貨交易人從事期貨交易、代理期貨商接受期貨交易人開
    戶、接受期貨交易人期貨交易之委託單並交付期貨商執行，
    係屬未經許可擅自經營期貨交易輔助人（其他期貨服務事業
    ）業務，涉嫌違反期貨交易法第82條第1 項規定，應依同法
    第112 條第5 款規定處罰。(3)若以接受委託書並向客戶收佣
    金或收手續費等方式，代客操作外幣保證金交易，係屬未經
    許可擅自經營期貨經理事業，涉及違反期貨交易法第82條第
    1 項規定，應依同法第112 條第5 款規定處罰。(4)若提供場
    所設備及相關外匯資訊（如價位諮詢）或建議分析意見，供
    客戶下單交易，向客戶收取佣金或手續費，係屬未經許可擅
    自經營期貨顧問事業，涉嫌違反期貨交易法第82條第1 項規
    定，應依同法第112 條第5 款規定處罰（臺灣高等法院96年
    度上更(一)字第447 號判決要旨參照）。而依本案事實欄所載
    以及依理由欄二、(四)、(五)所示之證人證言，本案被告經營「
    圓德行」之行為樣態，顯已經符合上開(2)、(4)所示行為，自
    應依屬違反期貨交易法第82條第1 項規定，應依同法第112
    條第5 款處罰。
  (五)綜上，本案事證明確，被告犯行洵堪認定，應予依法論科。
四、按「行為後法律有變更者，適用行為時之法律。但行為後法
    律有利於行為人者，適用最有利於行為人之法律。」、「本
    法總則於其他法律有刑罰或保安處分之規定者，亦適用之。
    但其他法律有特別規定者，不在此限。」，94年2 月2 日修
    正公布並於95年7 月1 日施行之修正後刑法第2 條第1 項定
    有明文，查被告為上開犯行後，修正後刑法已經施行，依上
    開規定，本案自應為新舊刑法之比較適用。茲依修正後刑法
    第2 條第1 項、第11條規定，並參酌最高法院九十五年度第
    八次、第二十一次刑事庭會議決議之新舊刑法適用原則，就
    上開各項足以影響本案行為可罰性範圍及其法律效果之相關
    新舊法律修正，比較本案新舊法律適用如下：
    (一)關於法定罰金刑部分，修正前刑法第33條第5 款規定罰金
      刑為銀元1 以上（另依現行法規所定貨幣單位折算新臺幣
      條第2 條規定折算為新臺幣3 元，再依罰金罰鍰提高標準
      條例第1 條前段規定提高十倍後，折算為新臺幣30元），
      修正後刑法第33條第5 款則修正為新臺幣1,000 元以上，
      並以百元計算之。比較行為時法與裁判時法，關於罰金刑
      最低度部分，以行為時法即修正前刑法較有利於被告。
    (二)就共犯言之，修正前刑法第28條規定「二人以上共同實施
      犯罪之行為者，皆為正犯」，修正後刑法第28條則規定「
      二人以上共同實行犯罪之行為者，皆為正犯」，揆諸本條
      之修正理由係為釐清陰謀共同正犯、預備共同正犯是否合
      乎正犯之要件，而本案被告六人之犯行既均屬實行犯罪行
      為之正犯，則適用行為時即修正前刑法第28條規定論擬，
      並無不利於被告。
    (三)綜上，本案經全部罪刑為比較結果，除新舊法處罰之輕重
      相同，無比較適用問題，而應依一般法律適用原則，適用
      裁判時法之事項外，以修正前刑法最有利於被告，是本件
      應適用修正前刑法規定，對被告論罪科刑。
六、核被告丙○○所為，係犯期貨交易法第112 條第5 款之未經
    許可，擅自經營期貨交易顧問事業、期貨交易輔助業務罪。
    被告多次提供客戶現場設備、相關外匯資訊及投資外幣保證
    金交易之諮詢等期貨交易顧問事業、期貨交易輔助業務，為
    其一業務行為之接續進行，為接續犯，僅論以單純一罪。又
    被告丙○○與同案被告戊○○、乙○○、甲○○、己○○、
    丁○○、庚○○○共同經營「圓德行」以從事「外幣保證交
    易」之期貨交易買賣相關之期貨交易顧問事業、期貨交易輔
    助業務，就前開犯行，有共同之犯意聯絡及行為分擔，為共
    同正犯。爰審酌被告於前案「長泰行」案經查獲後偵查中，
    即再以相同手段以「圓德行」違反期貨交易法非法經營期貨
    交易顧問事業、期貨交易輔助業務，而於前案經判決有罪並
    經宣告緩刑後，仍不知悔悟，繼續經營「圓德行」之業務，
    其故意違反期貨交易法之惡性顯屬重大；又被告係於80年間
    來臺設籍之大陸地區人士，其為前案「長泰行」案犯行時，
    已來臺達九年，本應熟知我國法令，詎其於違反刑事法令而
    受緩刑恩典後，竟仍無視我國法令，依然持續為相同犯行，
    顯見被告係視我國民主法治為無物，對我國法令之漠視與敵
    對意識，已逾我國公民身分之界限，茲斟酌其犯罪之手段、
    期間、所造成之損害及所得之利益，爰量處如主文之刑，以
    示懲儆。
七、扣按如附表一、二所示物品，除附表二編號四至九所示之存
    摺分屬各欄所示帳戶人所有且非供被告為上開犯行所用之物
    外，其餘物品均屬被告丙○○與共同被告共同經營「圓德行
    」從事期貨經理事業、期貨顧問事業所用或所得之物，查屬
    「圓德行」所有，而「圓德行」為獨資商號，其負責人為被
    告游家華，是附表編號一所示之物、及附表二編號一至三、
    十至所示之物，參照最高法院20年上字第925 號判例要旨
    ，均應依刑法第38條第1 項第2 款規定宣告沒收。至於，被
    告雖辯稱附表二編號一之現金非屬「圓德行」經營所得，係
    被告借得之裝潢房屋貨款云云，惟依被告於警詢自陳「圓德
    行」每月收入約有80至90萬元，而被告與其配偶乙○○，依
    卷附事證，二人均無其他職業，且被告亦未提出相關證據以
    釋明其所辯屬實，自難認其所辯為可採，附此敘明。
據上論斷，依刑事訴訟法第299 條第1 項前段，期貨交易法第11
2 條第5 款，修正後刑法第2 條第1 項前段、第11條前段、第38
條第1 項第2 款，修正前刑法第28條，判決如主文。
中    華    民    國    97    年    8     月    15    日
                  刑事第十庭審判長法  官  江德民
                                  法  官  林家賢
                                  法  官  陳世旻
┌────────────────────────────────┐
│附表一：                                                        │
├──┬───────────────┬─────┬───┬───┤
│編號│  物      品      名      稱  │  數  量  │持有人│提出人│
├──┼───────────────┼─────┼───┼───┤
│ 一 │人事室資料                    │      1 箱│乙○○│乙○○│
├──┼───────────────┼─────┼───┼───┤
│ 二 │經理室資料                    │      1 袋│乙○○│乙○○│
├──┼───────────────┼─────┼───┼───┤
│ 三 │傳真室資料                    │      2 袋│乙○○│乙○○│
├──┼───────────────┼─────┼───┼───┤
│ 四 │主任室資料(1)                  │      1 袋│乙○○│乙○○│
├──┼───────────────┼─────┼───┼───┤
│ 五 │主任室資料(2)                  │      1 袋│乙○○│乙○○│
├──┼───────────────┼─────┼───┼───┤
│ 六 │（張欣嵐）期貨下單資料        │      1 袋│乙○○│乙○○│
├──┼───────────────┼─────┼───┼───┤
│ 七 │（洪偉涵）期貨下單資料        │      1 袋│乙○○│乙○○│
├──┼───────────────┼─────┼───┼───┤
│ 八 │（阮凱群）期貨下單資料        │      1 袋│乙○○│乙○○│
├──┼───────────────┼─────┼───┼───┤
│ 九 │（賴欣渝）期貨下單資料        │      1 袋│乙○○│乙○○│
├──┼───────────────┼─────┼───┼───┤
│ 十 │副理室資料                    │      1 袋│乙○○│乙○○│
├──┼───────────────┼─────┼───┼───┤
│ 十一 │（魏嘉德）期貨下單資料        │      1 袋│乙○○│乙○○│
├──┼───────────────┼─────┼───┼───┤
│ 十二 │（徐小倩）期貨下單資料        │      1 袋│乙○○│乙○○│
├──┼───────────────┼─────┼───┼───┤
│ 十三 │（李明秋）期貨下單資料        │      1 袋│乙○○│乙○○│
├──┼───────────────┼─────┼───┼───┤
│ 十四 │（劉妍君）期貨下單資料        │      1 袋│乙○○│乙○○│
├──┼───────────────┼─────┼───┼───┤
│ 十五 │（蔡幸育）期貨下單資料        │      1 袋│乙○○│乙○○│
├──┼───────────────┼─────┼───┼───┤
│ 十六 │（呂效蓉）期貨下單資料        │      1 袋│乙○○│乙○○│
├──┼───────────────┼─────┼───┼───┤
│ 十七 │（鄭欣韻）期貨下單資料        │      1 袋│乙○○│乙○○│
├──┼───────────────┼─────┼───┼───┤
│ 十八 │（林明儂）期貨下單資料        │      1 袋│乙○○│乙○○│
├──┼───────────────┼─────┼───┼───┤
│ 十九 │（林青芸）期貨下單資料        │      1 袋│乙○○│乙○○│
├──┼───────────────┼─────┼───┼───┤
│ 二十 │（黃麗惠）期貨下單資料        │      1 袋│乙○○│乙○○│
├──┼───────────────┼─────┼───┼───┤
│  │（文湘晴）期貨下單資料        │      1 袋│乙○○│乙○○│
├──┼───────────────┼─────┼───┼───┤
│  │（姜淑薰）期貨下單資料        │      1 袋│乙○○│乙○○│
├──┼───────────────┼─────┼───┼───┤
│  │（黃秋香）期貨下單資料        │      1 袋│乙○○│乙○○│
├──┼───────────────┼─────┼───┼───┤
│  │（陳秋蓉）期貨下單資料        │      1 袋│乙○○│乙○○│
├──┼───────────────┼─────┼───┼───┤
│  │螢幕                          │      1 臺│乙○○│乙○○│
├──┼───────────────┼─────┼───┼───┤
│  │主機                          │      1 臺│乙○○│乙○○│
└──┴───────────────┴─────┴───┴───┘
┌────────────────────────────────┐
│附表二：                                                        │
├──┬───────────────┬─────┬───┬───┤
│編號│  物      品      名      稱  │  數  量  │持有人│提出人│
├──┼───────────────┼─────┼───┼───┤
│ 一 │現金（新臺幣）                │369,000 元│丙○○│丙○○│
├──┼───────────────┼─────┼───┼───┤
│ 二 │公司大小章私章（圓德行）      │     10 枚│丙○○│丙○○│
├──┼───────────────┼─────┼───┼───┤
│ 三 │存摺（圓德行）                │      1 本│丙○○│丙○○│
├──┼───────────────┼─────┼───┼───┤
│ 四 │丙○○存摺                    │      2 本│丙○○│丙○○│
├──┼───────────────┼─────┼───┼───┤
│ 五 │乙○○存摺                    │      5 本│丙○○│丙○○│
├──┼───────────────┼─────┼───┼───┤
│ 六 │李東文存摺                    │      1 本│丙○○│丙○○│
├──┼───────────────┼─────┼───┼───┤
│ 七 │戊○○存摺                    │      2 本│丙○○│丙○○│
├──┼───────────────┼─────┼───┼───┤
│ 八 │武怡君存摺                    │      1 本│丙○○│丙○○│
├──┼───────────────┼─────┼───┼───┤
│ 九 │長泰行存摺                    │      1 本│丙○○│丙○○│
├──┼───────────────┼─────┼───┼───┤
│ 十 │摩托羅拉行動電話              │      1 支│丙○○│丙○○│
├──┼───────────────┼─────┼───┼───┤
│ 十一 │圓德行顧問合約書              │      4 份│丙○○│丙○○│
├──┼───────────────┼─────┼───┼───┤
│ 十二 │圓德行顧問合約書（空白）      │      1 疊│丙○○│丙○○│
├──┼───────────────┼─────┼───┼───┤
│ 十三 │圓德行員工履歷表              │      2 袋│丙○○│丙○○│
├──┼───────────────┼─────┼───┼───┤
│ 十四 │磁碟片                        │      2 盒│丙○○│丙○○│
├──┼───────────────┼─────┼───┼───┤
│ 十五 │電腦主機                      │      1 臺│丙○○│丙○○│
├──┼───────────────┼─────┼───┼───┤
│ 十六 │報紙應徵廣告稿                │      1 疊│丙○○│丙○○│
├──┼───────────────┼─────┼───┼───┤
│ 十七 │圓德行付款明細                │      3 冊│丙○○│丙○○│
├──┼───────────────┼─────┼───┼───┤
│ 十八 │匯款水單影本                  │      1 冊│丙○○│丙○○│
├──┼───────────────┼─────┼───┼───┤
│ 十九 │投資參考資料                  │      3 冊│丙○○│丙○○│
├──┼───────────────┼─────┼───┼───┤
│ 二十 │圓德行公司營運狀況表          │      1 袋│丙○○│丙○○│
├──┼───────────────┼─────┼───┼───┤
│  │圓德行客戶資料                │      3 冊│丙○○│丙○○│
├──┼───────────────┼─────┼───┼───┤
│  │出金表                        │      1 冊│丙○○│丙○○│
├──┼───────────────┼─────┼───┼───┤
│  │公司資料儲存設備              │      1 份│丙○○│丙○○│
├──┼───────────────┼─────┼───┼───┤
│  │圓德行顧問合約書              │     11 份│丙○○│丙○○│
├──┼───────────────┼─────┼───┼───┤
│  │圓德行下單密碼卡號            │      2 張│丙○○│丙○○│
├──┼───────────────┼─────┼───┼───┤
│  │圓德行顧問保證書              │      2 份│丙○○│丙○○│
├──┼───────────────┼─────┼───┼───┤
│  │圓德行英文委託書              │      7 份│丙○○│丙○○│
├──┼───────────────┼─────┼───┼───┤
│  │圓德行信用利潤申請表          │      1 疊│丙○○│丙○○│
├──┼───────────────┼─────┼───┼───┤
│  │支票                          │      1 張│丙○○│丙○○│
├──┼───────────────┼─────┼───┼───┤
│  │監聽錄音帶                    │      1 箱│丙○○│丙○○│
└──┴───────────────┴─────┴───┴───┘
以上正本證明與原本無異
如不服本判決書應於送達後10日內向本院提出上訴狀
                              書記官  劉玉梅
中    華    民    國    97    年    8     月    15    日
附錄：所犯法條
期貨交易法（民國 91 年 06 月 12 日修正）
第   82     條
經營期貨信託事業、期貨經理事業、期貨顧問事業或其他期貨服
務事業，須經主管機關之許可並發給許可證照，始得營業。
期貨服務事業之分支機構，非經主管機關許可並發給許可證照，
不得設立或營業。
期貨服務事業之設置標準及管理規則，由主管機關定之。
第  112     條
有下列情事之一者，處七年以下有期徒刑，得併科新臺幣三百萬
元以下罰金：
一、未經許可，擅自經營期貨交易所或期貨交易所業務者。
二、未經許可，擅自經營期貨結算機構者。
三、違反第五十六條第一項之規定者。
四、未經許可，擅自經營槓桿交易商者。
五、未經許可，擅自經營期貨信託事業、期貨經理事業、期貨顧
    問事業或其他期貨服務事業者。
六、期貨信託事業違反第八十四條第一項規定募集期貨信託基金
    者。
七、違反第一百零六條、第一百零七條或第一百零八條第一項之
    規定者。


司法院資訊處製作；財團法人民間司法改革基金會備份。
